臺灣高等法院臺南分院刑事判決　　　　 94年度上訴字第636號
上　訴　人
即　被　告　乙○○
指定辯護人　本院公設辯護人　丙○○
上列上訴人因強盜案件，不服臺灣雲林地方法院93年度訴字第
711號中華民國94年6月3日第一審判決（起訴案號：臺灣雲林地
方法院檢察署93年度偵字第3934號、第4351號），提起上訴，本
院判決如下：
    主    文
原判決關於強盜及定執行刑部分均撤銷。
乙○○攜帶兇器，於夜間侵入住宅竊盜，因脫免逮捕，當場施以
強暴，處有期徒刑捌年。扣案之手套壹雙沒收。
    事    實
一、乙○○意圖為自己不法之所有，於民國（下同）93年3月8日
    凌晨1時10分許，持其所有客觀上足對人身安全產生危害之
    兇器虎頭鉗1支，並戴其所有之手套1雙，剪斷雲林縣麥寮鄉
    後安村後安109號林春來住處廁所窗戶之鐵製欄杆後（毀損
    部分，未據林春來提出告訴），侵入宅內竊取林春來所有之
    新臺幣（下同）700元、人民幣紙鈔5元、10元各1張及電視
    遙控器1個等物品，得手後，為居住在該處之甲○○察覺，
    乙○○見事跡敗露，逃出屋外，甲○○乃自後追捕，詎乙○
    ○為防護贓物及脫免逮捕，竟當場拾起地上之石塊、陶瓷碎
    片等向甲○○丟擲施暴，然為甲○○撲倒在地，二人旋在地
    上拉捉翻滾，致甲○○受有右手背擦傷1.5×0.1公分、右膝
    擦傷2×0.5公分、0.2×0.2公分、0.1×0.1公分、右足底擦
    傷併脫皮1.5×0.5公分、右第四趾擦傷0.3×0.3公分、左足
    底擦傷0.5×0.5公分等傷害，惟仍遭甲○○逮捕，嗣因乙○
    ○之父林定春表示會處理，甲○○乃返回住處以電話報警，
    並扣得乙○○所有之手套1雙。
二、案經雲林縣警察局台西分局報請臺灣雲林地方法院檢察署檢
    察官偵查起訴。
    理    由
一、訊據上訴人即被告乙○○對於93年3月8日凌晨1時10分許，
    持兇器虎頭鉗，剪斷雲林縣麥寮鄉後安村後安109號林春來
    住處廁所窗戶之鐵製欄杆，侵入宅內竊取林春來所有700元
    、人民幣紙鈔5元、10元各1張及電視遙控器1個等物品，得
    手後，經甲○○察覺追捕之事實坦承不諱，惟辯稱：伊被甲
    ○○壓在地上，並無為防護贓物及脫免逮捕，而對當場拾起
    地上之石塊、陶瓷碎片等向甲○○丟擲施暴等語。
二、惟查：被告確為防護贓物及脫免逮捕，而對當場對甲○○施
    暴等情，業據證人甲○○於警訊中供稱：「當時我發現竊嫌
    ，我便喊抓賊，我便追出去，竊嫌拿石頭要打我，被我推掉
    並壓在地上‧‧‧」、「我在追捕中，竊嫌有拿石頭打我，
    我身上有多處受傷‧‧‧因竊嫌要保護贓物，因而拿石頭打
    我」、「當時他是要用石頭打我，但我看見時，就立即把他
    壓在地上，然後他又拿起旁邊破爛的陶瓷要打我，但又被我
    撥開，所以只用徒手打傷我，並沒有持兇器」、「我當時有
    受傷，是與乙○○纏鬥時受傷，乙○○有拿石頭及陶瓷器要
    打我，都沒有打到，我之所以受傷是現場相互纏鬥及拉扯而
    受傷」（詳93年3月8日、93年7月17日警訊筆錄)，於原審行
    交互詰問時亦稱：「當時被告有持石頭要丟我，但我將他抱
    住並將他壓倒，所以他沒有丟到我」、「被告是有拿石頭，
    但後來被我壓倒，所以沒打到我」、「我還沒有追上時，被
    告就拿石頭了」、「問：你於警訊中稱被告被你壓在地上，
    他拿在地上破掉的陶器要打你，是否如此？答：是的」、「
    問：你於警訊中稱：你在追捕中，竊嫌有拿石頭要打你，被
    你推掉石頭，被你壓在地上，是否如此？答：是的」、「問
    ：你身上的傷如何而來？答：被告被我壓在草叢中，草叢中
    有石頭等東西，被告想要掙脫，我們二人在地上翻滾時，被
    地上類似瓶瓶罐罐、泥土刮的」（以上詳原審卷第170頁至
    第173頁)，而證人甲○○為逮捕被告與其拉扯，確受有事實
    欄所示之傷，復有驗傷診斷書附卷可按，是被告所辯並無為
    防護贓物及脫免逮捕，而對當場向甲○○施暴云云，顯係卸
    責之詞，不足採信，犯行應可認定。
三、查被告用以剪斷鐵製欄杆之老虎鉗雖未扣案，然其既能持以
    將鐵製欄杆剪斷，顯見其甚為鋒利，在客觀上足對人之生命
    、身體、安全構成威脅，自屬兇器之一種。被告意圖為自己
    不法之所有，於攜帶兇器於夜間侵入住宅竊盜得手後，為脫
    免逮捕而於證人甲○○追捕時對其施以強暴，核其所為，係
    犯刑法第330條、第329條之加重準強盜罪，至甲○○雖因被
    告之施暴而受有事實欄所載之傷害，惟此為當場施暴之結果
    ，應為強暴行為所吸收並予敘明。扣案之手套1雙為被告所
    有，其為竊取被害人林春來物品之工具，業據被告自承在卷
    ，應依刑法第38條第1項第2款之規定宣告沒收。至扣案之石
    頭1塊非被告乙○○所有，且證人甲○○亦不能確定是否係
    供被告乙○○供本件犯罪所用之工具，爰不宣告沒收。另虎
    頭鉗1支被告乙○○自承已丟棄，且無證據證明現尚存在，
    為免日後執行之困難，亦不宣告沒收。
四、原審對此部分予以論罪科刑，固非無見，惟查：被告於竊盜
    得手後，為防護贓物及脫免逮捕而於證人甲○○追捕壓倒在
    地上時，猶相互纏鬥及拉扯而受傷，則甲○○之傷，應屬被
    告強暴行為之一部分，原審對此，竟認不構成傷害罪，且認
    與判罪部分有裁判上一罪關係，而不另為無罪之諭知，尚有
    未合，被告此部分上訴意旨，否認犯準強盜罪，指摘原判決
    此部分不當，固無可取，但原判決既有前述可議之處，此部
    分即屬無可維持，應由本院撤銷改判，被告犯數罪，已定應
    執行之刑，此部分既經上訴而撤銷，原定之執行刑亦失所附
    麗，應並予撤銷，爰審酌被告之犯罪動機、手段、智識程度
    、犯罪所生之危害及犯後態度不佳，不知悔悟等一切情狀，
    量處有期徒刑八年，扣案之手套1雙並依法宣告沒收。
五、據上論斷，應依刑事訴訟法第369條第1項前段、第364條、
    第299條第1項前段、刑法第330條、第329條、第321條第1項
    第1款、第3款、第38條第1項第2款，判決如主文。
本案經檢察官林炎昇到庭執行職務。
中　　華　　民　　國　　94　　年　　8　　月　 　23  　　日
                  刑事第五庭  審判長法　官 楊 明 章
                                    法　官 顏 基 典
                                    法　官 戴 勝 利
以上正本證明與原本無異。
如不服本判決，應於收受本判決後十日內向本院提出上訴書狀。
其未敘述上訴理由者並得於提起上訴後十日內向本院補提理由書
狀（均須按他造當事人之人數附繕本）「切勿逕送上級法院」。
　　　　　　　　　　　　　　　　　　書記官 李 珍 鳳
中    華    民    國     94    年    8    月    23      日
附錄：本判決論罪科刑法條：
刑法第320條第1項：意圖為自己或第3人不法之所有，而竊取他
                  人之動產者，為竊盜罪，處五年以下有期徒
                  刑、拘役或五百元以下罰金。
刑法第321條：犯竊盜罪而有左列情形之一者，處六月以上五年
             以下有期徒刑：
             一  於夜間侵入住宅或有人居住之建築物、船艦或
                隱匿其內而犯之者。
             二  毀越門扇、牆垣或其他安全設備而犯之者。
             三  攜帶兇器而犯之者。
             四  結夥三人以上而犯之者。
             五  乘火災、水災或其他災害之際而犯之者。
             六  在車站或埠頭而犯之者。
             前項之未遂犯罰之。
刑法第329條：竊盜或搶奪，因防護贓物、脫免逮捕或湮滅罪證
             ，而當場施以強暴、脅迫者，以強盜罪。
刑法第330條：犯強盜罪而有第321條第1項各款情形之一者，處
             七年以上有期徒刑。
